【裁判字號】    98,司財管,50
【裁判日期】    990226
【裁判案由】    指定遺產管理人
【裁判全文】
臺灣臺南地方法院民事裁定            98年度司財管字第50號
聲  請  人  中國信託商業銀行股份有限公司
法定代理人  子○○○○
代  理  人  寅○○
上列聲請人聲請指定被繼承人丁○○之遺產管理人事件，本院裁
定如下：
    主      文
選任財政部國有財產局臺灣南區辦事處為被繼承人丁○○之遺產
管理人。
程序費用新臺幣壹仟元由被繼承人丁○○之遺產負擔。
    理      由
一、按繼承開始時，繼承人之有無不明者，由親屬會議於一個月
    內選定遺產管理人，並將繼承開始及選定遺產管理人之事由
    ，向法院報明；無親屬會議或親屬會議未於前條所定期限內
    選定遺產管理人者，利害關係人或檢察官，得聲請法院選任
    遺產管理人，並由法院依前項規定為公示催告；公示催告期
    限屆滿，無繼承人承認繼承時，其遺產於清償債權，並交付
    遺贈物後，如有剩餘，歸屬國庫；非公用國有財產以財政部
    國有財產局為管理機關， 民法第1177條、第1178條第2項、
    第1185條、國有財產法第12條分別定有明文。
二、聲請意旨略以：被繼承人丁○○（民國○○年○○月○日生，身
    分證統一編號：Ｚ000000000號，97年2月17日死亡，生前最
    後住所：臺南市○○區○○里○○鄰○○○街77號八樓之3）
    生前對聲請人負有債務未清償，有澎湖地方法院97年6月23
    日澎院能96執義1907字第05546號債權憑證為證，因被繼承
    人丁○○死亡時尚留有遺產可供換價以清償其所積欠之債務
    ，本件有行強制執行之實益。經聲請人向澎湖地方法院聲請
    強制執行在案，惟被繼承人丁○○已於97年2月17日死亡，
    丁○○之法定繼承人均已拋棄繼承權，亦未依民法第1177條
    、第1178條於法定期限內，召開親屬會議並選任遺產管理人
    ，以致聲請人之債權無法行使，為保障聲請人即債權人之權
    益，聲請人爰依法聲請鈞院就財政部國有財產局臺灣南區辦
    事處、被繼承人丁○○之配偶庚○○○擇一選任為被繼承人
    丁○○之遺產管理人等語。
三、聲請人主張之上開事實，業據提出繼承人之戶籍謄本、除戶
    謄本、澎湖地方法院97年6月23日澎院能96執義1907字第055
    46號債權憑證、98年7月31日澎院嵩98執義1968字第06067號
    函（以上均為影本）為證，聲請人主張堪信為真實；復查被
    繼承人丁○○之繼承人均已拋棄繼承權，業據本院調閱97年
    度繼字第692、703號拋棄繼承卷宗核閱無誤，又未準用民法
    第1177條規定選定遺產管理人，而聲請人為被繼承人之債權
    人，故聲請人以利害關係人聲請選任被繼承人之遺產管理人
    ，核與上開規定並無不合，應予准許。又聲請人聲請選任被
    繼承人丁○○之配偶庚○○○為被繼承人丁○○之遺產管理
    人，經本院依職權函詢庚○○○，請其具狀向本院陳明是否
    有意願擔任被繼承人丁○○之遺產管理人，如逾期未見回覆
    ，視為無意願。經合法送達，庚○○○迄今未向本院陳報，
    視為無意願。且即便庚○○○較為明瞭被繼承人丁○○之遺
    產狀況，惟其對於管理被繼承人丁○○遺產之法律程序及相
    關法律規定，未必能知之甚詳，況庚○○○已具狀向本院陳
    明拋棄繼承被繼承人丁○○之遺產。本院審酌上情，認不宜
    指定庚○○○為被繼承人丁○○之遺產管理人。
四、查本件被繼承人丁○○之繼承人均已拋棄繼承權，足見渠等
    對被繼承人遺產之處置已漠不關心，經本院函詢其繼承人辛
    ○○、己○○、庚○○○、戊○○、壬○○、癸○○、丑○
    ○、丙○○、甲○○○、乙○○○，請其等於文到5日內以
    書面陳明是否願意擔任被繼承人丁○○之遺產管理人，逾期
    視為不願意擔任，上開繼承人均逾期未陳明其意願，視為不
    願意擔任，有送達證書附卷可憑。查被繼承人丁○○之遺產
    ，倘無人承認繼承時，將於清償債權，交付遺贈物後，歸屬
    國庫，即無人繼承之遺產若有賸餘，終歸國家所取得，則職
    司國有財產管理之有關機關自係最為適合擔任遺產管理之人
    ，況上開機關就遺產管理之有關法律程序亦相當熟悉；故為
    使遺產之處置順利進行，並考量遺產管理之專業性與公平性
    ，認選任財政部國有財產局臺灣南區辦事處臺南分處為被繼
    承人丁○○之遺產管理人為適當。
五、依非訟事件法第157條、第24條第1項，裁定如主文。
中    華    民    國    99    年    2     月    26    日
                  家事法庭    司法事務官柯雅菱
以上正本係照原本作成。
如不服本裁定，應於裁定送達後10日內向本院提出抗告狀，並繳
納抗告費新台幣1千元。
中    華    民    國    99    年    3    月      1    日
                              書記官     曾詩珊

司法院資訊處製作；財團法人民間司法改革基金會備份。
